臺灣板橋地方法院刑事判決　　　　　　　 96年度易字第290號
公　訴　人　臺灣板橋地方法院檢察署檢察官
被　　　告　甲○○
　　　　　　　　　　號
上列被告因詐欺等案件，經檢察官提起公訴（95年度偵緝字第
2940號），被告於準備程序進行中就被訴事實為有罪之陳述，經
告知簡式審判程序之旨，並聽取當事人之意見後，本院裁定由受
命法官獨任進行簡式審判程序，並判決如下：
    主  文
甲○○共同連續意圖為自己不法之所有，以詐術使人將本人之物
交付，處拘役伍拾伍日，如易科罰金，以佰元折算壹日。
    事  實
一、甲○○無資力，無駕駛執照，與真實姓名年籍不詳，綽號「
    浩哥」之成年男子亦均無給付分期付款債務之真意，竟共同
    意圖為自己不法之所有，基於詐欺取財之概括犯意聯絡，先
    於民國94年9月14日由甲○○及「浩哥」與台新國際商業銀
    行股份有限公司（以下簡稱台新銀行）業務員洽談以購車為
    由，貸款新臺幣（下同）38萬元，並以甲○○名義，將其所
    購得之車牌號碼DN-6091號自用小客車設定最高限額57萬元
    動產抵押權予台新銀行，作為前開貸款之擔保，簽訂車輛動
    產抵押契約書，且經公路總局臺北區監理所於同年月26 日
    設定登記在案，依前開車輛動產抵押契約，甲○○應自94
    年10月14日起至99年9月14日止，每月1期，分60期償還，每
    期應給付8,357元。且前開抵押車輛應存放於臺北縣五股鄉
    ○○路○段5號之3附近，不得任意遷移，非經台新銀行書面
    同意，甲○○不得擅自將該車轉讓、出租、出質、抵押或為
    其他處分，並使台新銀行誤以為甲○○有資力，其與「浩哥
    」並願意負擔分期款項，而如數撥付貸款。後於同年10月間
    某日，由甲○○及「浩哥」與慶豐商業銀行股份有限公司（
    慶豐銀行）業務員洽談以購車為由，貸款42萬元，並以甲○
    ○名義，將其所購得之車牌號碼0078-MT號自用小客車設定
    51 萬元動產抵押權予慶豐銀行，作為前開貸款之擔保，於
    同年11月1日簽訂車輛動產抵押契約書，且經公路總局臺北
    區監理所於同年月11日設定登記在案，依前開車輛動產抵押
    契約，甲○○應自94年10月31日起至99年10月31日止，每月
    1期，分60期償還，每月償還7,926元。且前開抵押車輛應存
    放於臺北縣五股鄉○○路○段5號附近，亦不得任意遷移、出
    賣、出質、移轉或為其他處分。並使慶豐銀行誤以為甲○○
    有資力，其與「浩哥」並願意負擔分期款項，亦如數撥付貸
    款。詎甲○○及「浩哥」詐得前開2部自用小客車後，均自
    95 年1月間起即未依約繳納任何分期價款，嗣後更意圖不法
    利益，基於違反動產擔保交易法之犯意聯絡，由甲○○及「
    浩哥」一同至臺北縣蘆洲市一銀當鋪，將前開2部自用小客
    車點當出質予前開當鋪，致生損害於債權人台新銀行及慶豐
    銀行，經台新銀行及慶豐銀行催繳，均避不見面，致台新銀
    行及慶豐銀行追索無著，始查知上情。慶豐銀行嗣後於95年
    4月17日並將前開債權轉讓與朝欽實業股份有限公司（以下
    簡稱朝欽公司）。
二、案經台新銀行及朝欽公司告訴臺灣板橋地方法院檢察署檢察
    官偵查起訴。
    理  由
一、上揭事實，業據被告甲○○於檢察官偵訊及本院審理中均坦
    承不諱，此外並有台新銀行汽車貸款申請書、車輛動產抵押
    契約書、動產擔保交易動產抵押設定登記申請書、南港郵局
    存證信函、鈺豐資產管理股份有限公司工作回覆單─查報使
    用情形、慶豐銀行汽貸專案合作貸款申請書、汽車新領牌照
    登記書、貸款契約、債權移轉證明書、臺北地方法院民事裁
    定、臺灣臺北地方法院非訟事件處理中心通知、分期中心親
    訪客戶記錄、動產擔保交易動產抵押設定移轉契約書、車輛
    動產抵押契約書、戶籍謄本經濟部公司執照各乙份、內湖郵
    局存證信函用紙2份、照片17幀在卷可稽，足徵被告自白與
    事實相符。本件事證明確，被告犯行洵堪認定。
二、被告行為後，刑法於94年2月2日經總統以華總一義字第
    09400014901號修正公布，並於95年7月1日施行，修正刑法
    第2條、第28條、第33條、第41條等條文，並刪除第55條牽
    連犯、第56條連續犯之規定。按行為後法律有變更者，適用
    行為時之法律，但行為後之法律有利於行為人者，適用最有
    利於行為人之法律，修正後刑法第2條第1項定有明文。此條
    規定係規範行為後法律變更所生新舊法律比較適用之準據法
    ，本身尚無新舊法比較之問題，於新法施行後，應一律適用
    新法第2條第1項之規定，為「從舊從輕」之比較，先予敘明
    （最高法院95年5月23日95年度第8次刑庭會議決議參照）。
    又刑法施行法亦於95年6月14日經總統以華總一義字第
    09500085181號令修正公布增訂第1之1條條文，規定：「中
    華民國九十四年一月七日刑法修正施行後，刑法分則編所定
    罰金之貨幣單位為新臺幣。九十四年一月七日刑法修正時，
    刑法分則編未修正之條文定有罰金者，自九十四年一月七日
    刑法修正施行後，就其所定數額提高為三十倍。但七十二年
    六月二十六日至九十四年一月七日新增或修正之條文，就其
    所定數額提高為三倍。」亦即自95年7月1日起，刑法分則編
    所定罰金之貨幣單位，由原來之銀元改為新臺幣；且94年1
    月7日刑法修正時，刑法分則編未修正之條文定有罰金者，
    自95年7月1日起，有關罰金之數額提高為30倍。罰金罰鍰提
    高標準條例亦於95年5月17日經總統以華總一義字第
    09500069791號令修正公布，刪除第2條條文，並自95年7月1
    日施行。經查：刑法第28條關於共同正犯之規定，由原條文
    ：「二人以上共同實施犯罪之行為者，皆為共同正犯。」修
    正為：「二人以上共同實行犯罪之行為者，皆為共同正犯。
    」係將「實施」一語修正為「實行」，揆諸其修正理由，在
    於修正共同正犯之參與類型，確定在「實行」概念下之共同
    參與行為，始能成立共同正犯，而排除「陰謀共同正犯」及
    「預備共同正犯」，惟無礙於共謀共同正犯之適用，則倘屬
    共謀共同正犯之類型，適用修正前之刑法第28條對於被告並
    無不利，依修正後刑法第2條第1項前段應適用修正前之刑法
    第28條。而刑法第56條連續犯之規定，業於前開修法時刪除
    ，則被告之犯行，因行為後新法業已刪除連續犯之規定，此
    刪除雖非犯罪構成要件之變更，但顯已影響行為人刑罰之法
    律效果，自屬法律有變更，依新法第2條第1項之規定，比較
    新、舊法結果，仍應適用較有利於被告之行為時法律即舊法
    論以連續犯。修正後之刑法亦刪除第55條關於牽連犯之規定
    。被告所為犯行若具有牽連犯之關係，依修正前即行為時之
    規定，應從一重之罪處斷，依修正後之刑法既已刪除牽連犯
    之規定，則所犯上述各罪應依數罪併罰之規定分論併罰。比
    較新舊法之規定，修正後之規定並非較有利於被告，依刑法
    第2條第1項之規定，亦應適用行為時之法律，即適用修正前
    刑法第55條牽連犯之規定，從一重處斷。又刑法第339條第1
    項之罪，條文本身雖未修正，然該罪有罰金刑之處罰，且自
    24年7月1日施行後即未再修正，依增訂刑法施行法第1之1條
    之規定，其罰金即應以新台幣為單位，數額應提高30倍。而
    倘依被告行為時之罰金罰鍰提高標準條例第1條之規定，依
    法律應處罰金罰鍰者，就其原定數額提高為2倍至10倍。但
    法律已依一定比率規定罰金或罰鍰之數額或倍數者，依其規
    定。而依行政院會銜司法院於72年7月27日發布，同年8月1
    日施行，有關刑法定有罰金各條，提高為10倍。而動產擔保
    交易法第38條之罪，條文本身雖未修正，然該罪有罰金刑之
    處罰，最高度罰金刑為銀元6,000元，依罰金罰鍰提高標準
    條例第1條前段規定提高2倍（行政院於72年9月1日發布提高
    2倍，即銀元12,000元，因動產擔保交易法及罰金罰鍰提高
    標準條例第1條均未修正，無庸比較新舊法）依銀元與新台
    幣之比率為1比3。從而前開刑法第339條第1項之罪，及違反
    動產擔保交易法第38條之罪，修正前後罰金最高額應屬相同
    。惟被告行為時，刑法第33條第5款原規定：「罰金：一元
    以上。」修正後刑法第33條第5款則規定：「罰金：新台幣
    一千元以上，以百元計算之。」將罰金刑提高為新臺幣1千
    元以上，且以百元計算，比較修正前後規定，修正後刑法第
    339條第1項之罪及動產擔保交易法第38條之罪，罰金刑之最
    低額，較修正前提高，依修正後刑法第2條第1項規定，自應
    以修正前之規定較為有利。至於被告行為時之易科罰金折算
    標準，係依修正前罰金罰鍰提高標準條例之第2條（現已刪
    除）規定辦理，就其原定刑法罰金數額提高為100倍折算1日
    ，則本件被告行為時之易科罰金折算標準，應以銀元300元
    折算1日，經換算為新臺幣後，應以新臺幣900元折算為1日
    。惟修正後施行之刑法第41條第1項前段則規定：「犯最重
    本刑為五年以下有期徒刑以下之刑之罪，而受六個月以下有
    期徒刑或拘役之宣告者，得以新臺幣一千元、二千元或三千
    元折算一日，易科罰金。」比較修正前後之易科罰金折算標
    準之結果，修正前之舊法折算規定，較有利於受刑人，自應
    依修正後刑法第2條第1項前段，適用修正前刑法第41條第1
    項前段及罰金罰鍰提高標準條例第2條規定，對被告較為有
    利；綜合比較前開罪刑結果，適用修正前相關刑罰法律，對
    被告較為有利，自應適用修正前刑法相關規定。
三、核被告所為，係犯刑法第339條第1項之詐欺取財罪，及違反
    動產擔保交易法第38條之罪。被告與真實姓名年籍不詳綽號
    「浩哥」之成年男子間，就上揭犯行，有犯意之聯絡與行為
    之分擔，皆為共同正犯。其先後2次詐欺取財犯行，時間緊
    接，方法相同，觸犯構成要件相同之罪名，顯係基於概括犯
    意為之，應依修正前刑法第56條規定論以一罪，並依法加重
    其刑。被告所犯上開二罪間，有方法結果之牽連關係，依修
    正前刑法第55條之規定，應從較重之詐欺取財罪論處（司法
    院（81）廳刑一字第13529號函可資參照）。公訴人雖認被
    告係先後2次違反動產擔保交易法犯行，亦應依連續犯規定
    論以一罪，惟被告均係自95年1月間起始未繳付分期價款，
    亦無證據足資證明被告及「浩哥」係分成2次將所詐得之自
    用小客車予以典當出質，公訴人遽認為連續犯關係，尚有未
    洽。爰審酌被告犯罪之動機、目的、手段、所生危害、所詐
    得之貸款及典當出質所得，均歸「浩哥」所有，「浩哥」係
    出於首謀之地位，及尚未與告訴人台新銀行、朝欽公司達成
    和解，及坦承犯行之態度一切情狀，量處如主文所示之刑，
    並諭知易科罰金之折算標準，以資懲儆。
據上論斷，應依刑事訴訟法第273條之1第1項、第299條第1項前
段，動產擔保交易法第38條，修正後刑法第11條前段、第2條第1
項前段、修正前刑法第28條、第56條、第339條第1項、第55條、
第41條第1項前段，罰金罰鍰提高標準條例第1條前段、修正前罰
金罰鍰提高標準條例第2條，判決如主文。
本案經檢察官曾文鐘到庭執行職務。
中　　華　　民　　國　　96　　年　　3 　　月　　30　　日
                  刑事第十一庭  法　官  張宏節
此正本與原本無異。
如不服本判決應於送達後10日內向本院提出上訴狀
                                書記官  李崇文
中　　華　　民　　國　　96　　年　　4 　　月　　2 　　日
附錄本案論罪科刑法條全文：
動產擔保交易法第38條
動產擔保交易之債務人，意圖不法之利益，將標的物遷移、出賣
、出質、移轉、抵押或為其他處分，致生損害於債權人者，處3
年以下有期徒刑、拘役或科或併科6000元以下之罰金。
中華民國刑法第339條
意圖為自己或第 3 人不法之所有，以詐術使人將本人或第 3 人
之物交付者，處五年以下有期徒刑、拘役或科或併科1000元以下
罰金。
以前項方法得財產上不法之利益或使第 3 人得之者，亦同。
前二項之未遂犯罰之。
